【裁判字號】    89,上訴,1074
【裁判日期】    890613
【裁判案由】    偽造文書等
【裁判全文】
臺灣高等法院刑事判決                          八十九年度上訴字第一０七四號
    上  訴  人  台灣板橋地方法院檢察署檢察官
    上  訴  人
    即  被  告  甲○○
    上  訴  人
    即  被  告  乙○○
    右  一  人
    選任辯護人  杜英達
                陳玉玲
右上訴人因被告偽造文書等案件，不服台灣板橋地方法院八十九年度訴字第一二五號
，中華民國八十九年二月十五日第一審判決（起訴案號：台灣板橋地方法院檢察署八
十八年度偵字第一四八六七號、第二六六三一號，併辦案號：台灣板橋地方法院檢察
署八十九年度偵字第五０七三號），提起上訴，本院判決如左：
    主  文
原判決撤銷。
甲○○行使偽造私文書，足以生損害於公眾及他人，累犯，處有期徒刑拾壹月。
乙○○連續行使偽造私文書，足以生損害於公眾及他人，處有期徒刑捌月。
偽造之車牌號碼ＩＶ─六六二六號之車牌貳面、車身號碼牌ＷＢＡＨＢ六一０四０Ｂ
Ｋ七一二０七號壹面、車身號碼ＷＢＡＨＢ六一０四０ＢＫ七一二０七號壹面、汽車
鑰匙壹支均沒收。
    事  實
一、甲○○有竊盜、搶奪、傷害、恐嚇、偽造文書等多次前科，嗣於八十三年間又因
    妨害自由案件，經台灣桃園地方法院判處有期徒刑六月，如易科罰金以三百元折
    算一日確定，於八十三年四月十一日易科罰金執行完畢，猶不知悔改。其復基於
    故買贓物之概括犯意，先於八十七年五月底某日，在台中水湳機場附近，以新台
    幣（下同）十萬元之價格，向姓名、年籍不詳，綽號「蔡頭」之成年男子，購買
    丙○○○所有登記為卓錦章名義，於八十七年五月二十三日五時許在屏東縣枋寮
    鄉○○村○○路上遭不詳姓名年籍之人所竊，車號為ＶＹ─二七六八號，引擎號
    碼為00000000號之自用小客車。甲○○稍後至台北縣中和市○○街五六
    八號乙○○開設之遊覽車修理廠，詢問乙○○是否願以二十萬元購買該車，並可
    複製與乙○○原有自用小客車相同之車牌號碼、車身號碼、車身號碼牌於上開贓
    車上。乙○○明知該車為來路不明之贓車，為貪圖便宜及用車之便，仍同意購買
    ，乙○○、甲○○二人遂基於偽造車牌號碼、車身號碼及車身號碼牌之犯意聯絡
    ，由乙○○提供其原使用之自用小客車車牌號碼ＩＶ─六六二六號及車身號碼Ｗ
    ＢＡＨＢ六一０四０ＢＫ七一二０七號之資料予甲○○，再由甲○○居中聯絡，
    委由有犯意聯絡之另一不詳姓名年籍之成年男子在台中地區偽造ＩＶ─六六二六
    號汽車車牌二面，將之懸掛在該輛贓車上，另委由有犯意聯絡之綽號「蔡頭」之
    成年男子在台中地區偽造車身號碼牌ＷＢＡＨＢ六一０四０ＢＫ七一二０七號一
    面及車身號碼，將之裝嵌於該贓車之上。甲○○遂於八十七年六月間某日，基於
    單獨行使之意思，將上開懸掛有偽造車牌號碼及裝嵌有偽造車身號碼之贓車，自
    台中駛至乙○○開設之前揭遊覽車修理廠附近交予乙○○，而行使偽造之準私文
    書及特種文書，足以生損害於公路監理機關對於汽車車籍資料管理之正確性及丙○○○本人。而乙○○則本於故買贓物之故意，以二十萬元之價格，向甲○○買
    受該輛贓車。乙○○嗣並基於單獨行使之概括犯意，自買受該車後至八十八年六
    月十一日被查獲為止，先後多次在台北地區等地，駕駛上開懸掛有偽造車牌號碼
    及裝嵌有偽造車身號碼之贓車，而行使偽造之準私文書及特種文書，足以生損害
    於公路監理機關對於汽車車籍資料管理之正確性及丙○○○本人。嗣於八十八年
    六月十一日十時許，在上開遊覽車修理廠前經警查獲，並扣得乙○○所有供犯罪
    所用之偽造車牌號碼ＩＶ─六六二六號車牌二面、車身號碼牌ＷＢＡＨＢ六一０
    四０ＢＫ七一二０七號一面、車身號碼ＷＢＡＨＢ六一０四０ＢＫ七一二０七號
    一面、汽車鑰匙一支。甲○○復本於故買贓車之同一概括犯意，又於八十七年年
    底某日，在台北縣板橋市○○路某處，以八萬元之價格，向姓名、年籍不詳，綽
    號「光明」之成年男子，購買國際綜合證券股份有限公司所有，於八十七年十月
    二日六時許在台北縣永和市○○○路○段十四號前遭不詳姓名年籍之人所竊，車
    號為ＤＩ─０四四八號，而改懸掛Ｅ２─二二五五號車牌之自用小客車後，供己
    駕駛代步之用，嗣於八十八年四月四日借予不知情之羅玉招使用，而於同日二十
    一時許，在台北市○○○路○段二十一號前，為警查獲。
二、案經桃園縣警察局報請台灣板橋地方法院檢察署檢察官偵查起訴及台北市政府警
    察局中正第一分局報請台灣台北地方法院檢察署呈請台灣高等法院檢察署令轉台
    灣板橋地方法院檢察署移送併案審理。
    理  由
一、訊據上訴人即被告甲○○，對於右揭犯罪事實均坦承不諱，惟以量刑過重置辯；
    訊據上訴人即被告乙○○，則坦承故買贓車之事實，惟矢口否認偽造文書之犯行
    ，辯稱：伊並未告知甲○○車牌號碼及車身號碼，有關偽造文書部分其不知情云
    云。
二、經查：
    (一)上開ＢＭＷ廠牌、車牌號碼ＶＹ─二七六八號、引擎號碼00000000
        號之自用小客車，係被害人丙○○○所有登記為卓錦章名義，於八十七年五
        月二十三日五時許，在屏東縣枋寮鄉○○村○○路上遭不詳姓名年籍之人所
        竊等情，業據被害人丙○○○於警訊中指訴綦詳，並有車輛竊盜、車牌失竊
        資料個別查詢報表─查詢車輛認可資料、屏東縣警察局車輛協尋電腦輸入單
        、汽車新領牌照登記書、贓物認領保管單各一紙及照片十一幀附卷足憑。是
        上開車輛確係丙○○○所失竊之贓車，堪可認定。
    (二)被告乙○○係於被告甲○○詢問其「要不要一部ＡＢ車，車牌跟之前的乙○○的ＢＭＷ五二０車牌號碼相同」時，答應購買，旋即由被告甲○○在台中
        地區委託一不詳姓名年籍之成年男子，偽造車牌號碼ＩＶ─六六二六號之車
        牌二面，委託姓名年籍不詳綽號「蔡頭」之成年男子，偽造車身號碼及車身
        號碼牌ＷＢＡＨＢ六一０四０ＢＫ七一二０七號各一面，而將車身號碼嵌在
        車輛左前方窗沿處，車身號碼牌掛在車輛變速箱上後，於八十七年六月間由
        被告甲○○將該贓車駕駛至台北縣中和市○○街五六八號乙○○所有之遊覽
        車修理廠附近，將車交予乙○○，由乙○○交付二十萬元，完成交易行為，
        此據被告甲○○於偵查中及原審法院審理中供明在卷 (八十八年度偵字第一
        四八六七號偵查卷第七十五頁反面、第一審卷第三十七頁) ，並有偽造之車
        牌號碼ＩＶ─六六二六號之車牌二面、偽造之車身號碼及車身號碼牌ＷＢＡ
        ＨＢ六一０四０ＢＫ七一二０七號各一面、汽車鑰匙一支等扣案可資佐證。
        如被告乙○○未告知被告甲○○其所有車輛之車牌號碼、車身號碼等資料，
        被告甲○○怎能得知。況被告乙○○於警訊中亦坦承：「因我本有一輛牌照
        號ＩＶ─六六二六、ＢＭＷ五二０自小客車，用車輛增加，所以就以新台幣
        二十萬元代價，請綽號阿標男子另複製一輛和我所有相同牌照號碼車使用（
        俗稱ＡＢ車）．．．偽製之車身號碼ＷＢＡＨＢ六一０四０ＢＫ七一二０七
        及車身號碼牌均綽號阿標他們交車給我就貼於車上」、「該偽造車牌ＩＶ─
        六六二六為我向綽號阿標男子購買就懸掛於車上，該車我於八十七年五月底
        向綽號阿標購買」、「阿標並對我說複製好完整交車給我」等語 (同上偵查
        卷第四頁反面、第五頁全頁) ，準此以觀，上開車牌號碼、車身號碼等資料
        應係被告乙○○提供給甲○○，而由被告甲○○委由他人偽造完成，被告乙○○就偽造車牌號碼、車身號碼等行為，與被告甲○○應有犯意聯絡及行為
        分擔。
    (三)另被告甲○○於右揭時地以八萬元向綽號「光明」之男子購買贓車等情，業
        據被告甲○○於偵審中供承不諱，核與被害人國際綜合證券股份有限公司副
        總經理張惠崇指述及證人羅玉招供述各情相符，並有車輛竊盜、車牌失竊資
        料個別查詢報表─查詢車輛認可資料一紙附卷可稽。
    (四)綜上所述，被告乙○○前揭所辯，為卸責之詞，不足採信。本案事證明確，
        被告甲○○、乙○○二人之犯行，均堪認定。
三、按車身號碼、車身號碼牌係汽車製造廠商之出廠標誌，有區別不同車輛之作用，
    乃表示一定用意之證明，依刑法第二百二十條第一項規定，應以私文書論；而汽
    車牌照則屬同法第二百十二條之特種文書。核被告甲○○、乙○○所為，皆係犯
    刑法第三百四十九條第二項之故買贓物罪、第二百十六條、第二百二十條第一項
    、第二百十條之行使偽造準私文書罪、第二百十六條、第二百十二條之行使偽造
    特種文書罪。被告偽造準私文書及特種文書後復持以行使，偽造之低度行為為行
    使之高度行為所吸收，不另論罪。被告乙○○、甲○○與姓名年籍不詳之成年男
    子間就偽造特種文書部分，被告乙○○、甲○○與姓名年籍不詳綽號「蔡頭」之
    成年男子間就偽造準私文書部分，因均由被告甲○○之居中聯絡，而有犯意聯絡
    及行為分擔，均為共同正犯 (最高法院七十七年台上字第二一三五號判例參照)
    。被告甲○○先後二次故買贓物之犯行及被告乙○○先後多次行使偽造準私文書
    、特種文書之犯行，時間緊接，所犯係構成要件相同之罪，顯皆係基於概括之犯
    意反覆為之，應依連續犯之規定，各論以一罪，並均分別加重其刑。被告二人駕
    駛上開懸掛有偽造車牌號碼及裝嵌有偽造車身號碼之贓車，係一行為而觸犯行使
    偽造準私文書罪及行使特種文書罪，應依想像競合犯之規定，從較重之行使偽造
    準私文書罪處斷。被告二人所犯故買贓物罪與行使偽造準私文書罪二罪間，有方
    法結果之牽連關係，應依牽連犯之規定，從較重之行使偽造準私文書罪處斷。另
    查被告甲○○曾有如事實欄所載之前科及執行情形，此有台灣高等法院檢察署刑
    案紀錄簡覆表在卷可按，其於有期徒刑執行完畢後，五年以內再犯本件有期徒刑
    以上之罪，為累犯，依法加重其刑。被告甲○○向綽號「光明」之男子購買贓車
    部分，雖未據起訴，但此部分與本案起訴部分，因有連續犯關係，為裁判上一罪
    ；另本案雖僅起訴被告偽造準私文書及特種文書之犯行，而未及於行使之犯行，
    但此行使之部分與偽造之犯行，既有高低度之關係，屬於實質上一罪，均屬起訴
    效力所及，基於審判不可分原則，本院自均得併予審判，併此敘明。
四、原審以被告二人罪證明確，據以論罪科刑，固非無見。惟 (一) 原判決對於被告
    甲○○另向綽號「光明」之男子購買贓車之併辦部分，未及審酌，尚有未洽。(
    二) 檢察官起訴被告二人偽造準私文書及特種文書罪，而未及於行使部分，但原
    判決論以行使偽造準私文書及行使特種文書罪，並未於理由中敘明得以審判之依
    據。 (三)被告二人與姓名年籍不詳之成年男子及綽號「蔡頭」之成年男子間，
    僅就偽造準私文書及特種文書部分，成立共同正犯，而不及於行使部分，此亦為
    原判決所認定，惟原判決主文卻諭知「共同連續行使」及「共同行使」等語，顯
    與事實、理由所載互相歧異。(四)被告二人行使偽造準私文書及行使特種文書部
    分，均係以一行為同時為之，並非有獨立之二犯罪行為，應成立想像競合犯，已
    如前述，原判決論以牽連犯，適用法則尚有未合。(五)扣案之偽造車牌、車身號
    碼牌及鑰匙等物，原判決理由中認係被告所有供犯罪所用之物，而均宣告沒收，
    惟未於事實欄內認定係被告乙○○所有之物，致失所依據，亦有可議。被告二人
    上訴意旨，仍執前詞，指摘原判決不當，雖無理由，惟檢察官上訴意旨，以被告
    甲○○尚有故買贓物併辦部分未及審酌，指摘原判決不當，即為有理由，且原判
    決尚有前揭可議之處，自屬無可維持，應由本院撤銷改判。爰審酌被告二人之品
    性，其等犯罪之目的、手段、所生危害與犯後之態度等一切情狀，各量處如主文
    第二項、第三項所示之刑。扣案偽造之車牌號碼ＩＶ─六六二六號之車牌二面、
    車身號碼ＷＢＡＨＢ六一０四０ＢＫ七一二０七及車身號碼牌各一面、汽車鑰匙
    一支，係被告乙○○所有供犯罪所用之物，業據其等供明在卷，均依刑法第三十
    八條第一項第二款宣告沒收。
五、至被告甲○○另犯竊盜等案件，其中雖牽連有偽造特種文書之犯行，惟該案最後
    之犯罪時間在八十五年十二月間，此有台灣板橋地方法院八十六年度易字第三一
    三六號刑事判決一件及有關附表附卷可憑 (同上偵查卷第四九─六八頁、第一審
    卷第四一─四六頁) ，而本案犯罪之時間係始於八十七年五月底，其間相隔有一
    年半之久，且被告於該案查獲之初即被羈押，迄八十六年五月二十七日始經原審
    法院具保釋放，亦經本院調閱本院八十八年度上訴字第八七０號案卷查明屬實，
    其歷經羈押數月之久，復相隔一年半之後始再犯本案，難認二者係基於同一概括
    犯意而為之，應認該案與本案互不相涉，併此敘明。
據上論斷，應依刑事訴訟法第三百六十九條第一項前段、第三百六十四條、第二百九
十九條第一項前段，刑法第二十八條、第五十六條、第二百十六條、第二百二十條第
一項、第二百十條、第二百十二條、第三百四十九條第二項、第五十五條、第四十七
條、第三十八條第一項第二款、罰金罰鍰提高標準條例第一條前段，判決如主文。
本案經檢察官王安明到庭執行職務。
中       華       民       國      八十九     年     六    月   十三    日
                                      臺灣高等法院刑事第七庭
                                          審判長法  官  吳  啟  民
                                                法  官  蘇  隆  惠
                                                法  官  洪  曉  能
右正本證明與原本無異。
如不服本判決應於收受送達後十日內向本院提出上訴書狀，其未敘述上訴之理由者並
得於提起上訴後十日內向本院補提理由書（均須按他造當事人之人數附繕本）。
                                                書記官  丁  淑  蘭
中       華       民       國      八十九     年     六    月   十四    日
附錄：本案論罪科刑法條全文
刑法第二百十條
偽造、變造私文書，足以生損害於公眾或他人者，處五年以下有期徒刑。
刑法第二百十二條
偽造、變造護照、旅券、免許證、特許證及關於品行、能力、服務或其他相類之證書
、介紹書，足以生損害於公眾或他人者，處一年以下有期徒刑，拘役或三百元以下罰
金。
刑法第三百四十九條
收受贓物者，處三年以下有期徒刑、拘役或五百元以下罰金。
搬運、寄藏、故買贓物或為牙保者，處五年以下有期徒刑、拘役或科或併科一千元以
下罰金。
因贓物變得之財物，以贓物論。


司法院資訊處製作；財團法人民間司法改革基金會備份。
